臺灣臺北地方法院刑事判決　　　　　　　 94年度訴字第192號
公　訴　人　臺灣臺北地方法院檢察署檢察官
被　　　告　甲○○
上列被告因違反毒品危害防制條例案件，經檢察官提起公訴（93
年度毒偵字第1770號），本院判決如下：
    主  文
甲○○施用第一級毒品，累犯，處有期徒刑捌月，扣案第一級毒
毒品海洛因（淨重貳玖點肆公克）沒收銷燬之；又施用第二級毒
品，累犯，處有期徒刑柒月，扣案之第二級毒品甲基安非他命（
淨重點貳公克）沒收銷燬之。應執行有期徒刑壹年貳月，扣案
第一級毒品海洛因（淨重貳玖點肆公克）及第二級毒品甲基安非
他命（淨重點貳公克）均沒收銷燬之。
    事  實
一、甲○○前於民國88年間，因施用毒品案件，經送觀察、勒戒
    後，認無繼續施用毒品之傾向，經臺灣臺北地方法院檢察署
    檢察官於88年7月19日以88年度偵字第3577號為不起訴處分
    。又因施用毒品案件，再送觀察、勒戒後，亦認無繼續施用
    毒品之傾向，而由臺灣臺灣板橋地方法院檢察署檢察官於88
    年11月11日以88年度毒偵字第1340號為不起訴處分確定。復
    於88年間，因轉讓第二級毒品安非他命及持有第二級毒品大
    麻案件，經臺灣高等法院以89年度上訴字第2319號分別判處
    有期徒刑1年10月、7月，應執行有期徒刑2年3月確定在案；
    嗣因施用毒品案件，經臺灣板橋地方法院檢察署檢察官聲請
    簡易判決處刑並送戒治，案經臺灣板橋地方法院於89年10月
    30日以89年度板簡字第1834號判處有期徒刑6月確定，並於
    90年9月28日經臺灣高等法院就上開三罪裁定合併應執行有
    期徒刑2年8月，於92年4月21日假釋，至92年12月13日縮刑
    假釋縮刑期滿，以已執行論，而上開強制戒治部分，則於90
    年8月14日停止戒治，戒治期間已於91年1月11日屆滿。又因
    再犯施用毒品案件，經臺灣板橋地方法院於90年5月22日以
    90年度板簡字第838號判處有期徒刑6月確定。
二、甲○○於強制戒治後五年內，仍未戒除毒癮，復基於施用毒
    品之犯意，於93年5月16日下午2時前某時，在臺北縣淡水鎮
    ○○○路2段87之3號25樓住處，施用第二級毒品安非他命，
    另於同年月17日為警採尿前之26小時內某時（不含為警查獲
    至採尿前之時間），在不詳地點、以不詳方法，施用第一級
    毒品海洛因，經警於同日下午2時許，持臺灣板橋地方法院
    法官核發之搜索票在上址搜索查獲，並扣得毒品海洛因1 包
    （淨重29.4公克）、安非他命1包（淨重3.2公克）。
三、案經臺灣板橋地方法院檢察署呈請臺灣高等法院檢察署檢察
    長令轉臺灣臺北地方法院檢察署檢察官偵查起訴。
    理  由
一、認定被告犯罪的事實及理由：
  (一)上揭施用第二級毒品安非他命之事實，業據被告於警詢及本
    院審理時坦承不諱。
  (二)且被告為警查獲後所採集之尿液，經檢察官將臺北縣政府警
    察局海山分局毒品危害防制條例被移送者姓名暨代碼對照表
    所示（見臺灣板橋地方法院檢察署93年度毒字第2308號偵查
    卷第21頁）之尿液8瓶（分別編號為16418-1、16419-1、
    16420-1、16421-1、16422-1、16423-1、16424-1、16425-1
    ）及被告之DNA檢出報告（法務部調查局94年7月5日調科肆
    字第09400270520號函），送請法務部調查局鑑定DNA結果，
    經該局以「人類遺傳因子粒線體DNA（mtDNA）式序列鑑定法
    」檢驗結果，依據遺傳法則推定，編號為16418-1號之尿液
    與被告血液之粒線體DNA序列均相符，因此認為此瓶尿液及
    血液極可能（機率99.88%以上）為同一人或同一母系血緣關
    係者所有等語，有法務部調查局94年9月8日調科肆字第0940
    0404270號函鑑定通知書在卷可憑。堪認臺北縣政府警察局
    海山分局毒品危害防制條例被告送移送者姓名暨代碼對照表
    所列代碼編號16418-1號尿液極可能為被告之尿液（機率
    99.88%） 。
  (三)而上開代碼編號16418-1號尿液經送台灣檢驗科技股份有限
    公司以初步檢驗（EIA-酵素免析分析法）、確認檢驗（GC-M
    S氣相層析/質譜儀法）鑑定結果，安非他命類（安非他命、
    甲基安非他命）及鴉片類（嗎啡、可待因）均呈陽性反應，
    此有台灣檢驗科技醫藥股份有限公司93年5月26日濫用藥物
    檢驗報告附卷可按（見臺灣板橋地方法院檢察署偵查卷第37
    頁）。又免疫學分析法定備用於毒品尿液之初步檢驗，由於
    該分析法對化學結構類似之成分亦可能產生反應，故初步檢
    驗呈陽性反應者，需採用另一種不同分析原理之檢驗方法進
    行確認。經行政院衛生署認可之檢驗機構則採用氣相層析質
    譜儀（GC-MS）鑑驗各項毒品，以氣相層析質譜儀分析法進
    行確認者，均不致產生偽陽性反應。依據Clarke'sisolatio
    n and Identification of Drugs第二版記載，施用海洛因
    後24小時內經由尿液排出之量可達使用劑量之80% ；依據
    Cone等人之文獻報導，分別施用單一劑量3mg及6mg之海洛因
    ，可檢測到6-乙醯嗎啡（濃度高於或等於10ng/ml）之期間
    平均分別約2.4及4.2小時，最久者不超過8小時，而可檢測
    到總嗎啡（濃度高於群等於300ng/ml）之期間平均分別可達
    17及26小時，亦有行政院衛生署管制藥品管理局92年7月23
    日管檢字第0920005609號函、同年12月2日管檢字第0920009
    990號函在卷可參。而檢體編號16418-1號尿液經鑑定DNA結
    果與被告DNA相符，且上開尿液含嗎啡2641ng/ml，堪認被告
    確有施用第一級毒品海洛因。
  (四)再被告於93年5月17日為警查獲時所扣得之白粉1包（淨重
    29.4 公克）、結晶物1包（淨重3.2公克），經檢驗結果，
    分別含海洛因及甲基安非他命成分，有法務部調查局出具之
    93年5 月17日調科壹字第0930016418號、同年年12月2日刑
    鑑字第0930192852號鑑定通知書各一件附卷可稽），以上均
    足為被告自白之佐證，而堪認被告自白與事實相符。
  (五)另被告前於88年間，因施用毒品案件，經送觀察、勒戒後，
    認無繼續施用毒品之傾向，經臺灣臺北地方法院檢察署檢察
    官於88年7月19日以88年度偵字第3577號為不起訴處分。又
    因施用毒品案件，再送觀察、勒戒後，亦認無繼續施用毒品
    之傾向，而由臺灣臺灣板橋地方法院檢察署檢察官於88年11
    月11日以88年度毒偵字第1340號為不起訴處分確定。復於88
    年間，因轉讓第二級毒品安非他命及持有第二級毒品大麻案
    件，經臺灣高等法院以89年度上訴字第2319號分別判處有期
    徒刑1年10月、7月，應執行有期徒刑2年3月確定在案；嗣因
    施用毒品案件，經臺灣板橋地方法院檢察署檢察官聲請簡易
    判決處刑並送戒治，案經臺灣板橋地方法院於89年10月30日
    以89年度板簡字第1834號判處有期徒刑6月確定，並於90年9
    月28日經臺灣高等法院就上開三罪裁定合併應執行有期徒刑
    2年8月，於92年4月21日假釋，至92年12月13日縮刑假釋縮
    刑期滿，以已執行論，而上開強制戒治部分，則於90年8月
    14日停止戒治，戒治期間已於91年1月11日屆滿等事實，有
    臺灣板橋地方法院檢察署檢察官90年度毒偵字第1116號聲請
    簡易判決處刑書、臺灣高等法院被告全國前案紀錄表在卷可
    稽。
  (六)綜上所述，本件事證明確，被告犯行堪以認定，應予依法論
    科。
二、本院對被告辯解之判斷：
  (一)被告辯稱：其未曾施用第一級毒品海洛因，為警查獲後所採
    尿液，警方並未立即封緘，而同日查獲之周慶仁坦承有施用
    第一級毒品海洛因，惟周慶仁之尿液卻未檢出嗎啡陽性反應
    ，可能尿液編號在封緘過程中已出錯云云。
  (二)經查：
    1.尿液代驗編號16425-1號尿液雖呈嗎啡類陰性反應，固有
      台灣檢驗科技股份有限公司93年5月26日出具之報告編號
      CH/2004/50319號濫用藥物尿液檢驗報告附卷可參（見臺
      灣板橋地方法院檢察署93年度毒偵字第2308號偵查卷第34
      頁）。惟經本院將臺灣板橋地方法院檢察署93年度保管字
      第4100號尿液送法務部調查局與被告DNA鑑定比對結果，
      經該局以人類遺傳因子粒線體DNA（MtDNA）式序列鑑定法
      鑑定結果，依據遺傳法則推定，送驗93年度保管字第4100
      號尿液粒線體DNA序列點位150、195、309.2、16111、161
      29、16171、16174、16257、16261、16288、16298及1636
      2之鹼基與被告血液之各項相對應鹼基均矛盾，因此認為
      送驗93年度保管字第4100號尿液不可能為被告所有，有該
      局94年3月24日出具之調科肆字第09400270520號鑑定通知
      書在卷可憑。
    2.次查灣板橋地方法院檢察署93年度保管字第4100號尿液，
      經該署隨卷移送臺灣臺北地方法院檢察署贓物庫後，改列
      為臺灣臺北地方法院檢察署93年度藍保管字第2255號，而
      上開93年度藍保管字第2255號扣押物品清單所列扣案物品
      ，係編號16425-1號尿液，有上開扣押物品清單各1紙在卷
      可按（見臺灣板橋地方法院檢察署93年度毒偵字第2308號
      偵查卷第33頁、臺灣臺北地方法院檢察署93年度毒偵字第
      1770號偵查卷第25頁）。而臺灣板橋地方法院檢察署93年
      度保管字第4100號扣押物品，既非被告之尿液；換言之，
      臺灣臺北地方法院檢察署所保管之93年度藍保管字第2255
      號物品，即代碼編號16425-1號尿液，亦即臺灣板橋地方
      法院檢察者93年度保管字第4110號尿液，而臺灣板橋地方
      檢察署93年度保管字第4110號尿液既經鑑定與被告血液
      DNA 不符，顯見檢體編號16425-1號尿液確非被告之尿液
      。
    3.而上開尿液檢體編號16418-1號尿液經送台灣檢驗科技股
      份有限公司檢驗結果，確認呈安非他命類及鴉片類毒品成
      分陽性反應，且該檢體編號16418-1號尿液經鑑定DNA結果
      ，與被告粒線體DNA序列均相符，已如前述，顯見檢體編
      號16418-1號尿液極可能為被告之尿液（機率99.8%），檢
      響編號16425-1號尿液不可能為被告所有，是警方所編尿
      液編號16418-1號尿液確屬被告所有，堪認被告確有施用
      第一級毒品海洛因犯行。被告上開所辯，與事實不符，顯
      不足採。
三、論罪科刑的理由：
  (一)核被告所為，係犯毒品危害防制條例第10條第1項施用第一
    級毒品罪、同條例第10條第2項施用第二級毒品罪。其持有
    第一級、第二級毒品之低度行為為施用毒品之高度行為吸收
    ，不另論罪。
  (二)被告前於88年間，因轉讓第二級毒品安非他命及持有第二級
    毒品大麻案件，經臺灣高等法院以89年度上訴字第2319號分
    別判處有期徒刑1年10月、7月，應執行有期徒刑2年3月確定
    在案；嗣因施用毒品案件，經臺灣板橋地方法院檢察署檢察
    官聲請簡易判決處刑並送戒治，案經臺灣板橋地方法院於89
    年10月30日以89年度板簡字第1834號判處有期徒刑6月確定
    ，並於90年9月28日經臺灣高等法院就上開三罪裁定合併應
    執行有期徒刑2年8月，於92年4月21日假釋，至92年12月13
    日縮刑假釋縮刑期滿，以已執行論，此有臺灣高等法院被告
    前案紀錄表在卷可稽，於5年以內再犯本件最重本刑為有期
    徒刑以上之罪，為累犯，應依刑法第47條規定分別加重其刑
    。
  (三)爰審酌被告施用毒品戕害自身健康，經觀察勒戒、強制戒治
    後，猶不知悛悔、復施用毒品為警查獲，惟尚能坦承部分犯
    行等一切情狀，分別量處如主文所示之刑，並定其應執行之
    刑。
  (四)又扣案第一級毒毒品海洛因（淨重29.4公克）及第二級毒品
    海洛因（淨重3.2公克），均為查獲之毒品，不問屬於犯人
    與否，依毒品危害防制條例第18條第1項前段規定沒收並銷
    燬之。
四、適用的法條：
  (一)程序法方面：刑事訴訟法第299條第1項前段。
  (二)實體法方面：毒品危害防制條例第10條第1項、第2項、第18
    條第1項前段，刑法第11條前段、第47條、第51條第5款。
本案經檢察官鄭克盛到庭執行職務。
中　　華　　民　　國　　94　　年　　10　　月　　7 　　日
　　　　　　　　　刑事第十三庭  審判長法　官　陳慧萍
                                      法  官  吳佳薇
                                      法  官  鍾素鳳
以上正本證明與原本無異。
如不服本判決，應於判決送達後10日內，向本院提出上訴狀。
　　　　　　　　　　　　　　　　      書記官　何適熹
中　　華　　民　　國　　94　　年　　10　　月　　26　　日
附錄本案論罪科刑法條：
毒品危害防制條例第10條：
施用第一級毒品者，處6月以上5年以下有期徒刑。
施用第二級毒品者，處3年以下有期徒刑。
